【裁判字號】    98,交抗,2265
【裁判日期】    980923
【裁判案由】    違反道路交通管理處罰條例
【裁判全文】
臺灣高等法院交通事件裁定            98年度交抗字第2265號
抗  告  人
即受處分人  甲○○
上列抗告人因違反道路交通管理處罰條例案件，不服臺灣板橋地
方法院98年度交聲字第1822 號，中華民國98年8月17日所為裁定
，提起抗告，本院裁定如下：
    主  文
抗告駁回。
    理  由
一、原裁定意旨略以：本件抗告人即受處分人甲○○於民國97年
    7月26日19時18分許，騎用HV8-976號重型機車，行經有燈光
    號誌管制之臺北縣板橋市○○街與西門街之交岔路口，有闖
    紅燈直行之違規行為，經臺北縣政府警察局板橋分局板橋派
    出所警員呂孟璁當場攔停掣單舉發。抗告人未於應到案期前
    繳納罰鍰或陳述意見，經原處分機關即交通部公路總局臺北
    區監理所板橋監理站認抗告人有上開違規行為，乃依道路交
    通管理處罰條例第53條第1項、同法第63條第1項第3 款（漏
    列）規定，裁處新臺幣（下同）4,500 元罰鍰，並記違規點
    數3 點。因上開違規行為，業經證人即舉發警員呂孟璁證述
    在卷，抗告人違規事實，堪以認定。是抗告人空言辯稱其並
    未闖紅燈，指摘原處分違法，為無理由，應予駁回等語。
二、抗告意旨略以：案發當日執勤警員不僅對抗告人，亦同時對
    多名闖紅燈之騎士為舉發，難道其他違規人亦因無法辨識號
    誌燈而闖紅燈？又抗告人既在舉發單上拒絕簽名，且該警員
    無法舉證證明抗告人確有上述違規情事，不應逕採警員片面
    之詞遽認抗告人確有違規行為云云。
三、經查：
(一)按汽車駕駛人，行經有燈光號誌管制之交岔路口闖紅燈者，
    處新臺幣1,800元以上5,400元以下罰鍰，並記違規點數3 點
    ，道路交通管理處罰條例第53條第1項、第63條第1項第3 款
    分別定有明文。又按行為人有違反道路交通管理處罰條例之
    情形者，應填製舉發違反道路交通管理事件通知單，並於被
    通知人欄予以勾記，當場舉發者，如被查獲之駕駛人或行為
    人為受處分人時，應於填記通知單後將通知聯交付該駕駛人
    或行為人簽名或蓋章收受之；拒絕簽章者，仍應將通知聯交
    付該駕駛人或行為人收受，並記明其事由及交付之時間；拒
    絕收受者，應告知其應到案時間及處所，並記明事由與告知
    事項，視為已收受，違反道路交通管理事件統一裁罰基準及
    處理細則第11條第1項第1款亦定有明文。
(二)查抗告人於原審對其於上開時間，騎乘機車行經上開設有燈
    光號誌管制之交岔路口之事實，坦承不諱，惟矢口否認有上
    開違規行為。然上開違規事實，業經證人即警員呂孟璁於原
    審證述無訛（原審卷第15反面、16頁），並有當庭繪製之現
    場圖附卷可稽（原審卷第18頁）。參以呂孟璁與抗告人素昧
    平生，並無任何仇隙，顯無構詞誣陷抗告人而陷己身於偽證
    重罪追訴之理，是其所為證詞，自堪採認。又違規行為人經
    警攔停而無故拒簽收告發單，依前揭違反交通管理事件統一
    裁罰基準及處理細則第11條第1 款規定，拒絕簽收告發單者
    ，應告知其應到案時間及處所，並記明事由與告知事項，視
    為已收受，因抗告人於遭攔檢後，拒絕簽收上開舉發單，經
    舉發警員告知義務及應到案日期予抗告人知悉，有記載「當
    事人表示拒簽已告知當事人應有之權利及應到案日期及處所
    」，並於收受通知聯者簽章欄載明「拒簽」等字樣之舉發違
    反道路交通處理事件通知單影本在卷為憑。是警員呂孟璁既
    已告知權利義務，並註明於舉發單移送聯，依法已完成合法
    送達之程序無誤。末交通違規事件之違規事實，往往驟然而
    現、稍縱即逝，倘硬性要求舉發警員不分違規情節，一律必
    須預留證據，俾便事後提供法院酌查，除現實技術可行性困
    難外，亦將大幅提高交通管理之成本，嚴重削弱道路交通管
    理之行政效能，顯非立法之本意，故於執行交通稽查勤務之
    警員舉發違規行為之方式，依道路交通管理處罰條例第7 條
    之2 規定，可親聞違規事實而「當場舉發」及因當場不能或
    不宜攔截製單舉發而「逕行舉發」，故倘舉發警員係親眼見
    聞違規之經過，並經當庭以證人身分具結證述，仍不失為認
    定交通違規事實有無之證據方法。以舉發警員具有一定特殊
    專業訓練，且其執法對象係使用道路之不特定人，自具有客
    觀、中立與公平之態度，要無恣意杜撰違規情節而陷己於偽
    證重罪追訴之理。故警員呂孟璁既於原審詳述抗告人違規之
    事實，自不因無科學儀器取證而認警員呂孟璁舉發有誤或有
    捏造事實違法取締之情。至案發同時，有多人闖紅燈違規遭
    欄停，因機車騎士多人同時見無執行勤務警員，且綠燈方向
    無來車通行，一時貪快而闖紅燈之情，時有耳聞，要難以此
    認警員呂孟璁誤判上開交岔路口燈光號誌之情。
四、綜上所述，本件抗告人確有於上開時地闖紅燈之違規行為，
    事證已臻明確。原審法院同此認定，因而駁回抗告人異議之
    聲明，核其認事用法均無不當。抗告人徒憑個人主觀解釋，
    猶以舉發警員誤判、舉證與事實不符等情提起抗告，漫詞指
    摘原裁定不當，依諸前揭各節說明並無可採，抗告人之抗告
    為無理由，應駁回之。
據上論斷，應依道路交通案件處理辦法第26條，刑事訴訟法第41
2條，裁定如主文。
中    華    民    國    98    年    9    月     23    日
                  刑事第二庭審判長法  官  洪光燦
                                  法  官  宋明蒼
                                  法  官  李麗玲
以上正本證明與原本無異。
不得再抗告。
                                  書記官  廖婷璇
中    華    民    國    98    年    9    月     23    日


司法院資訊處製作；財團法人民間司法改革基金會備份。
